【裁判字號】    96,聲,279
【裁判日期】    970331
【裁判案由】    聲明異議
【裁判全文】
臺灣臺東地方法院刑事裁定               96年度聲字第279號
異  議  人
即  受刑人  甲○○
上列異議人即受刑人因違反毒品危害防制條例等案件（臺灣彰化
地方法院94年度訴字第1645號、本院95年度訴字第 155號），執
行中以檢察官執行之指揮（96年度執減更丁字第130號、第130號
之1執行指揮書）為不當，聲明異議，本院裁定如下：
    主  文
異議駁回。
    理  由
一、異議意旨略以：異議人即受刑人甲○○前因臺灣彰化地方法
    院檢察署檢察官（下稱彰檢）95年度執乙字第 207號執行指
    揮書，合併執行有期徒刑1年4月，刑期自民國95年 3月30日
    起算，至96年 7月29日期滿，並接續臺灣臺東地方法院檢察
    署檢察官（下稱東檢）96年度執乙字第 367號執行指揮書合
    併執行之有期徒刑1年8月執行，刑期則自96年 7月30日起算
    ，至98年3月29日期滿，兩案接續執行之有期徒刑合計3年；
    經減刑後，東檢96年度執減更丁字第 130號執行指揮書合併
    執行有期徒刑8月，刑期自95年 3月30日起算，至96年7月16
    日期滿，並接續執行東檢96年度執減更丁字第130號之1執行
    指揮書合併執行之有期徒刑10月執行，刑期自96年 7月16日
    起算，至97年5月15日期滿，惟東檢96年度執乙字第367號執
    行指揮書既接續彰檢95年度執乙字第 207號執行指揮書執行
    ，且上開兩案既均經減刑，則刑期合計應係有期徒刑1年6月
    ，故應重定東檢96年度執減更丁字第 130號執行指揮書，其
    刑期應自95年 3月30日起算，並至同年11月29日期滿，且東
    檢96年度執減更丁字第130號之1執行指揮書本應自上開期滿
    之翌日接續執行有期徒刑10月，而至96年 9月29日執行期滿
    ，惟東檢前揭執行指揮書竟均錯算，致接續執行後之有期徒
    刑刑期合計達2年2月，並至97年 5月15日始執行完畢，此作
    業程序並無合一標準，而使異議人未受有公平、公正之待遇
    ，嗣經異議人於96年8月6日向東檢聲請更定前開執行指揮書
    ，東檢則以東檢哲丁96執減更130字第12178號函復稱依中華
    民國96年罪犯減刑條例第13條第 1項但書規定，其超過部分
    不算入，然該條項全文係減刑前已羈押之日數及已執行之刑
    期，均折抵或算入減刑後之刑期，但因折抵或算入而其刑期
    於減刑裁定到達監獄前已屆滿者，其超過部份不算入之，其
    上揭兩案之刑期，於減刑裁定到達前均獲減刑，應視為尚未
    屆滿，且其於95年 3月30日入監執行至今猶未出監，何來超
    過折抵不算入刑期之理，況如已超過，則超過不算入之刑期
    ，其本即在監服刑，則此人身自由受拘束之期間豈能予以抹
    滅。是其所犯之罪，既符合上開減刑條例第8條第3項、第10
    條第2項及第12條之規定，上開兩案自應合併執行有期徒刑1
    年6月，而於96年9月29日期滿執行完畢，前開東檢96年度執
    減更丁字第 130號、第130號之1執行指揮書已嚴重影響其權
    益，顯有不當，為此聲明異議云云。
二、按刑事訴訟法第 484條規定，受刑人或其法定代理人或配偶
    以檢察官執行之指揮為不當者，得向諭知該裁判之法院聲明
    異議。又此所稱「檢察官執行之指揮不當」，應係指檢察官
    有積極執行指揮之違法及其執行方法有不當等情形而言（最
    高法院77年度臺抗字第741號判決及95年度臺抗字第486號裁
    定意旨參照）。次按中華民國96年罪犯減刑條例於96年7月4
    日以總統華總一義字第 09600083761號令制定公布全文16條
    ，並自96年7月16日施行，故於96年7月16日該減刑條例施行
    生效前，並無該減刑條例之適用，又前開減刑條例第13條第
    1 項係規定「減刑前已羈押之日數及已執行之刑期，均折抵
    或算入減刑後之刑期。但因折抵或算入而其刑期於減刑裁定
    到達監獄前已屆滿者，其超過部分不算入之」。是以，執行
    中受刑人如於該減刑條例施行前，已執行但尚未執畢之刑期
    ，固均算入減刑後之刑期，惟受刑人有二以上有期徒刑接續
    執行案件，倘執行順序在先之刑期於減刑後，如因算入致刑
    期提前屆滿者，超過部分即不得予以算入，而應逕以該減刑
    條例之施行日即96年 7月16日，資為執行期滿釋放之日，後
    罪僅能自96年 7月16日當日起接續執行，不得自前罪減刑後
    刑期實際屆滿日之翌日接續執行，而將該減刑條例溯及既往
    適用；換言之，執行順序在先之刑期，其已執行之刑期倘超
    過減刑後之刑期，至多僅能算至該減刑條例生效施行當日，
    其超過部分，則不得算入，以免發生困擾（上揭減刑條例第
    13條之立法說明可併參照）。
三、經查，異議人甲○○前所犯施用第一級毒品及第二級毒品等
    罪，經臺灣彰化地方法院於94年11月30日以94年度訴字第16
    45號分別判處有期徒刑1年、6月，應執行有期徒刑1年4月，
    並於同年12月19日確定，而異議人自95年 3月30日入監開始
    執行，執行期滿日原為96年 7月29日，又異議人於前開執行
    期間，因上揭所犯兩罪悉合於中華民國96年罪犯減刑條例之
    規定，經本院於96年7月16日以96年度聲減字第120號裁定，
    各減為有期徒刑6月、3月，應執行有期徒刑 8月確定等情（
    下稱前案），有臺灣高等法院被告前案紀錄表、上開刑事判
    決、彰檢95年度執乙字第 207號甲種執行指揮書及前揭刑事
    裁定各 1份在卷足憑，並經本院調閱東檢96年度執減更字第
    130號執行卷宗及本院96年度聲減字第120號刑事卷宗全卷核
    屬無訛，是異議人於前案已執行之刑期，在算入已減刑之刑
    期後，其已執行之刑期既已超過減刑後之刑期，揆諸前揭規
    定與說明，其已執行之前案刑期仍應至該減刑條例生效施行
    當日始行屆滿，其超過部分，依法本不得算入，故臺灣臺東
    地方法院檢察署檢察官96年度執減更丁字第 130號甲種執行
    指揮書對於異議人以96年 7月16日為應予釋放之日，自屬適
    法，尚無不合。次查，異議人因另犯施用第一級毒品及第二
    級毒品等罪，經本院於95年9月29日以95年度訴字第155號分
    別判處有期徒刑1年2月、8月，應執行有期徒刑 1年8月，並
    於96年 2月13日因異議人撤回上訴而確定，刑期起算日期原
    係96年7月30日，執行期滿日則為98年3月29日，又異議人所
    犯上開兩罪，悉合於前揭減刑條例規定，復經本院以96年度
    聲減字第120號裁定，各減為有期徒刑 7月、4月，應執行有
    期徒刑10月確定等節（下稱後案），亦有臺灣高等法院被告
    前案紀錄表、前開刑事判決、東檢96年度執乙字第 367號甲
    種執行指揮書及上揭刑事裁定各 1份在卷可稽，且經本院調
    取東檢96年度執減更字第130號、同年度執字第367號執行卷
    宗及本院96年度聲減字第 120號刑事卷宗全卷核閱屬實，是
    異議人前後兩案既不符數罪併罰之規定，臺灣臺東地方法院
    檢察署檢察官據以核發之96年度執減更丁字第 130號甲種執
    行指揮書即無違誤，而該署檢察官對於異議人以96年度執減
    更丁字第130號之1甲種執行指揮書所載96年 7月16日為其刑
    期起算日期，執行期滿日則為97年 5月15日，亦俱屬有據。
    況上揭前後兩案經減刑後，其分別應執行有期徒刑 8月、10
    月之先後執行順序，均係依減刑前原定應執行刑指揮書之順
    序而為，此觀前開臺灣高等法院被告前案紀錄表甚明，並非
    由檢察官任意指揮，更非採取最不利異議人之方式執行，對
    異議人之既得權益並無減損。準此，臺灣臺東地方法院檢察
    署檢察官對於異議人以前案原執畢日期係96年 7月29日，嗣
    因減刑而以96年7月16日為應予釋放日，並指揮自96年7月16
    日起接續執行後案，均無違誤。綜上，異議人徒執首揭異議
    意旨，恣意指摘前開執行指揮書於法不合，此乃異議人對接
    續執行與數罪併罰之定應執行刑規定有所誤解所致，其提起
    本件聲明異議，核無理由，應予駁回。
據上論斷，應依刑事訴訟法第486條，裁定如主文。
中    華    民    國    97    年    3     月    31    日
                  刑事第四庭  法  官  劉正偉
以上正本證明與原本無異。
如不服本裁定，應於裁定送達後5日內向本院提出抗告狀（須附
繕本）。
「切勿逕送上級法院」
                              書記官  王希文
中    華    民    國    97    年    3     月    31    日


司法院資訊處製作；財團法人民間司法改革基金會備份。
